高雄高等行政法院判決
　　　　　　　　　　　　　　　　　　 96年度訴字第657號
　　　　　　　　　　　　　　　.
原　　　告　福宬企業有限公司
代　表　人　甲○○
訴訟代理人　丁○○
被　　　告　台南市政府
代　表　人　乙○○市長
訴訟代理人　丙○○
　　　　　　戊○○
上列當事人間因殯葬管理條例事件，原告對內政部中華民國96年
5月31日台內訴字第0950167864號訴願決定，提起行政訴訟。本
院判決如下：
    主  文
原告之訴駁回。
訴訟費用由原告負擔。
    事  實
甲、事實概要：
    緣原告未經核准許可設立，擅自於台南市○區○○路256巷1
    11號地點設置殯葬設施，並以「福宬企業有限公司」（福澤
    園）名義承攬喪家殯葬服務，案經被告於民國（下同）95年
    4月11日查獲，乃以95年4月14日南市民宗字第09510508710
    號函通知原告立即停止營運並於文到3個月內限期改善或補
    辦手續，屆時如仍繼續營運或未於期限內改善或補辦手續，
    將依殯葬管理條例第55條之規定嚴予處罰。嗣於95年6月19
    日台南市殯葬管理所再次查獲原告繼續違規經營殯葬業務，
    被告並以95年7月12日南市民宗字第09510515530號函請示有
    關殯葬管理條例第55條第1項及第3項其罰則適用疑義，經內
    政部以95年7月21日台內民字第0950119119號函釋後，被告
    再以95年7月24日南市民宗字第09510515950號行政處分書勒
    令原告應自即日起停止營運並限於文到1個月內改善或補辦
    手續，惟經台南市殯葬管理所稽查發現原告自95年7月24日
    至8月29日仍有營業行為，遂以95年8月29日南市殯服字第09
    50001744號函檢附報表及照片報請被告查處。被告認原告違
    反殯葬管理條例第7條第1項規定，依同條例第55條規定，以
    95年9月8日南市民宗字第09510520280號裁處書處原告新臺
    幣（下同）30萬元罰鍰，及自即日起停止營運。原告不服，
    提起訴願，遭決定駁回，遂提起本件行政訴訟。
乙、兩造之聲明：
一、原告聲明求為判決：
（一）訴願決定及原處分均撤銷。
（二）訴訟費用由被告負擔。
二、被告聲明求為判決：
（一）原告之訴駁回。
（二）訴訟費用由原告負擔。
丙、兩造之爭點：
一、原告主張之理由：
（一）按「私人或團體得設置私立殯葬設施。」「殯葬設施之設
      置、擴充、增建或改建，應備具下列文件報請直轄市、縣
      （市）主管機關核准；其由直轄市、縣（市）主管機關辦
      理者，報請中央主管機關備查：．．．」「都市計畫範圍
      內劃定為殯儀館、火化場或骨灰（骸）存放設施用地依其
      指定目的使用，．．．」「經營殯葬服務業，應向所在地
      直轄市、縣（市）主管機關申請設立許可後，依法辦理公
      司或商業登記，並加入殯葬服務業之公會，始得營業。」
      「殯葬設施經營業違反第7條第1項或第31條規定，未經核
      准或未依核准之內容設置、擴充、增建、改建殯葬設施，
      或違反第18條規定擅自啟用、販售墓基或骨灰（骸）存放
      單位，經限期改善或補辦手續，屆期仍未改善或補辦手續
      ，處新臺幣30萬元以上100萬元以下罰鍰，並得連續處罰
      之。未經核准，擅自使用移動式火化設施經營火化業務，
      或火化地點未符合第21條第1項者，亦同。」「為落實殯
      葬設施管理，推動公墓公園化、提高殯葬設施服務品質及
      鼓勵火化措施，主管機關應擬訂計畫，編列預算執行之。
      」「本條例公布施行前，寺廟或非營利法人設立5年以上
      之公私立公墓、骨灰（骸）存放設施得繼續使用。但應於
      2年內符合本條例之規定。」「中華民國72年11月11日墳
      墓設置管理條例公布施行前，經主管機關核准設置之私立
      公墓，其緊鄰區域已提供殯葬使用，並符合第8條之規定
      者，於本條例施行後1年內，得就現況依第6條及第7條規
      定辦理擴充、增建之補正申請，不受第55條第3項強制拆
      除或恢復原狀之限制。」殯葬葬管理條例第6條第1項、第
      7條第1項、第9條第2項前段、第38條第1項前段、第55條
      第1項前段、第70條、第72條及第73條定有明文。
（二）原告所經營之福澤園屬私人公墓用地，在日據時代就已是
      私立公墓，80年初天都寶塔建塔延用該私人公墓用地為臨
      時骨灰（骸）存放用地，建塔完成後，此地就繼續延用作
      為禮廳、靈堂用地。嗣地主於89年出租於殯葬業者經營停
      柩室業務，租賃合約於94年終止，轉由原告承租經營，如
      該地不能經營殯葬設施，為何89年至94年不見被告查處。
（三）原告於93年2月5日申請設立，營利事業登記證所載營業項
      目包含J0000000殯葬禮儀服務業，又於94年10月28日增加
      H701030殯葬場所開發租售業，然經被告解釋為興建殯儀
      館、火葬場、靈（納）骨堂（塔）及其他喪葬設施之出租
      、出售業。被告不以原告營業項目H701030殯葬場所開發
      租售業對原告進一步的輔導與協助，而是一再的用殯葬設
      施經營業業務來認定原告的違法性，明顯瀆職。再者，原
      告曾依被告95年4月14日南市民宗字第09510508710號函，
      請專人填寫企劃書，提出申請設立，卻一再遭被告否准退
      件，甚至處罰鍰，令原告不服。況且，台南市有4、5家業
      者亦有相同違規事實，被告僅對原告處罰，顯不公平。如
      被告也對其餘業者處罰，原告即願意繳納罰鍰。
二、被告答辯之理由：
（一）按「殯葬設施之設置、擴充、增建或改建，應具備下列文
      件報請直轄市，縣（市）主管機關核准．．．」「殯葬服
      務業分殯葬設施經營業及殯葬禮儀服務業。」「經營殯葬
      服務業，應向所在地直轄市、縣（市）主管機關申請設立
      許可後，依法辦理公司或商業登記，並加入殯葬服務業之
      公會，始得營業。其他法人依其設立宗旨，從事殯葬服務
      業者，應向所在地直轄市、縣（市）主管機關申請經營許
      可，領得經營許可證書，始得營業。」「殯葬設施經營業
      違反第7條第1項或第31條規定，未經核准或未依核准之內
      容設置、擴充、增建、改建殯葬設施，或違反第18條規定
      擅自啟用、販售墓基或骨灰（骸）存放單位，經限期改善
      或補辦手續，屆期仍未改善或補辦手續，處新臺幣30萬元
      以上100萬元以下罰鍰，並得連續處罰之。未經核准，擅
      自使用移動式火化設施經營火化業務，或火化地點未符合
      第21條第1項者，亦同。」分別為殯葬管理條例第7條第1
      項、第37條、第38條第1項及第55條第1項所規定，合先敘
      明。
（二）卷查本件被告於95年4月11日查獲原告未依殯葬管理條例
      規定，申請殯葬設施核准設置，即擅自設置殯葬設施，並
      於台南市○區○○路256巷111號經營「殯葬設施經營業」
      業務（禮廳、靈堂），被告於95年4月14日以南市民宗字
      第09510508710號函，通知原告立即停止營運並於文到3個
      月內改善或補辦手續，屆時如仍繼續營運或未於期限內改
      善或補辦手續，將依殯葬管理條例第55條之規定嚴予處罰
      。嗣95年6月19日經台南市殯葬管理所再次查獲原告繼續
      違規經營殯葬業務，被告並以95年7月12日南市民宗字第
      09510515530號函請示內政部有關殯葬管理條例第55條第1
      項及第3項其罰則適用疑義，經內政部95年7月21日台內民
      字第0950119119號函釋後，被告再以95年7月24日南市民
      宗字第09510515950號函檢附同文號處分書，處原告應自
      即日起停止營運，並於文到1個月內改善或補辦手續，惟
      自95年7月24日至95年8月29日仍被查獲有營業行為，經台
      南市殯葬管理所以95年8月29日南市殯服字第0950001744
      號函及南山公墓「福澤園」未經合法申請擅自經營殯葬設
      施巡查紀錄表影本及相關照片21張，移請被告核處，被告
      認原告違反殯葬管理條例第7條第1項規定屬實，依同條例
      第55條規定，以95年9月8日南市民宗字第09510520280號
      裁處書處原告30萬元罰鍰並勒令停止營業。揆諸首揭法條
      規定，本件裁處並無違法之處。
    理  由
一、按「殯葬設施之設置、擴充、增建或改建，應備具下列文件
    報請直轄市、縣（市）主管機關核准；其由直轄市、縣（市
    ）主管機關辦理者，報請中央主管機關備查：一、地點位置
    圖。二、地點範圍之地籍謄本。三、配置圖說。四、興建營
    運計畫。五、管理方式及收費標準。六、經營者之證明文件
    。七、土地權利證明或土地使用同意書及土地登記謄本。」
    「殯葬服務業分殯葬設施經營業及殯葬禮儀服務業。」「經
    營殯葬服務業，應向所在地直轄市、縣（市）主管機關申請
    設立許可後，依法辦理公司或商業登記，並加入殯葬服務業
    之公會，始得營業。其他法人依其設立宗旨，從事殯葬服務
    業者，應向所在地直轄市、縣（市）主管機關申請經營許可
    ，領得經營許可證書，始得營業。」「殯葬設施經營業違反
    第7條第1項或第31條規定，未經核准或未依核准之內容設置
    、擴充、增建、改建殯葬設施，或違反第18條規定擅自啟用
    、販售墓基或骨灰（骸）存放單位，經限期改善或補辦手續
    ，屆期仍未改善或補辦手續，處新臺幣30萬元以上100萬元
    以下罰鍰，並得連續處罰之。未經核准，擅自使用移動式火
    化設施經營火化業務，或火化地點未符合第21條第1項者，
    亦同。」「發現有第1項之情形，應令其停止開發、興建、
    營運或販售墓基及骨灰（骸）存放單位，拒不從者，除強制
    拆除或恢復原狀外，並處新臺幣60萬元以上3百萬元以下罰
    鍰。」分別為殯葬管理條例第7條第1項、第37條、第38條第
    1項、第55條第1項及第3項所規定。
二、本件原告未經核准許可設立，擅自於台南市○區○○路256
    巷111號地點設置殯葬設施，並以「福宬企業有限公司」（
    福澤園）名義承攬喪家殯葬服務，案經被告於95年4月11日
    查獲，乃以95年4月14日南市民宗字第09510508710號函通知
    原告立即停止營運並於文到3個月內限期改善或補辦手續，
    屆時如仍繼續營運或未於期限內改善或補辦手續，將依殯葬
    管理條例第55條之規定嚴予處罰。嗣於95年6月19日台南市
    殯葬管理所再次查獲原告繼續違規經營殯葬業務，被告並以
    95年7月12日南市民宗字第09510515530號函請示有關殯葬管
    理條例第55條第1項及第3項其罰則適用疑義，經內政部以95
    年7月21日台內民字第0950119119號函釋後，被告再以95年7
    月24日南市民宗字第09510515950號行政處分書勒令原告應
    自即日起停止營運並限於文到1個月內改善或補辦手續，惟
    經台南市殯葬管理所稽查發現原告自95年7月24日至8月29日
    仍有營業行為，遂以95年8月29日南市殯服字第0950001744
    號函檢附報表及照片報請被告查處。被告認原告違反殯葬管
    理條例第7條第1項規定，依同條例第55條規定，以95年9月8
    日南市民宗字第09510520280號裁處書處原告30萬元罰鍰，
    及自即日起停止營運等情，業經兩造分別陳明在卷，並有被
    告95年4月14日南市民宗字第09510508710號函、95年7月24
    日南市民宗字第09510515950號行政處分書、95年9月8日南
    市民宗字第09510520280號裁處書、台南市殯葬管理所95年8
    月29日南市殯服字第0950001744號函、南山公墓區「福澤園
    」未經合法申請擅自經營殯葬設施巡查紀錄表及相關照片17
    張附原處分及訴願卷可稽，洵堪認定。
三、原告提起本件訴訟係以：在台南市有4、5家業者亦有相同違
    規事實，被告僅對原告處罰，顯不公平。如被告也對其餘業
    者處罰，原告即願意繳納罰鍰；又如該地不能經營殯葬設施
    ，為何89年至94年不見被告查處云云，資為爭議。
四、經查，本件原告未經核准許可設立，擅自於台南市○區○○
    路256巷111號地點設置殯葬設施，並以「福宬企業有限公司
    」（福澤園）名義承攬喪家殯葬服務，案經被告於95年4月
    11日查獲，乃以95年4月14日南市民宗字第09510508710號函
    通知原告立即停止營運並於文到3個月內限期改善或補辦手
    續，屆時如仍繼續營運或未於期限內改善或補辦手續，將依
    殯葬管理條例第55條之規定嚴予處罰。嗣於95年6月19日台
    南市殯葬管理所再次查獲原告繼續違規經營殯葬業務，被告
    並以95年7月12日南市民宗字第09510515530號函請示有關殯
    葬管理條例第55條第1項及第3項其罰則適用疑義，經內政部
    以95年7月21日台內民字第0950119119號函釋後，被告再以
    95年7月24日南市民宗字第09510515950號行政處分書勒令原
    告應自即日起停止營運並限於文到1個月內改善或補辦手續
    ，惟經台南市殯葬管理所稽查發現原告自95年7月24日至8月
    29日仍有營業行為，遂以95年8月29日南市殯服字第0950001
    744號函檢附報表及照片報請被告查處等情，為原告所不爭
    執，且有被告95年4月14日南市民宗字第09510508710號函、
    95年7月24日南市民宗字第09510515950號行政處分書、台南
    市殯葬管理所95年8月29日南市殯服字第0950001744號函及
    南山公墓「福澤園」未經合法申請擅自經營殯葬設施巡查紀
    錄表影本及相關照片17張附於原處分卷可稽，足見原告違章
    之事實洵堪認定。從而被告以原告違反殯葬管理條例第7條
    第1項規定，依同條例第55條第1項、第3項規定，以95年9月
    8日南市民宗字第09510520280號裁處書處原告30萬元罰鍰，
    並勒令自即日起停止營運，揆諸前揭規定，並無不合。
五、又按行政行為，非有正當理由，不得為差別待遇，行政程序
    法第6條固定有明文。然行政機關若怠於行使權限，致使人
    民因個案違法狀態未排除而獲得利益時，該利益並非法律所
    應保護之利益，因此其他人民不能要求行政機關比照該違法
    案例辦理而主張「不法之平等」；且如行政機關有前述怠於
    行使權限，致使人民因個案違法狀態未排除而獲得利益情形
    ，亦非行政機關所為行政處分之存續使人民產生信賴，自無
    信賴保護原則之適用。是原告主張：在台南市有4、5家業者
    亦有相同違規事實，被告僅對原告處罰，顯不公平；又如該
    地不能經營殯葬設施，為何89年至94年不見被告查處云云，
    ，揆諸前揭說明，自不得據為免責之依據，亦無信賴保護原
    則之適用。足見原告之主張，不足採信。
六、綜上所述，原告之主張並非可取。被告以原告未經核准許可
    設立，擅自於台南市○區○○路256巷111號地點設置殯葬設
    施，並經營殯葬設施經營業，違反殯葬管理條例第7條第1項
    規定，乃依同法第55條第1項、第3項規定裁處原告30萬元罰
    鍰，及自即日起停止營運，並無違誤。訴願決定遞予維持，
    亦無不合。原告起訴意旨求予撤銷，為無理由，應予駁回。
    又本件事證已臻明確，兩造其餘攻擊防禦方法，均核與本件
    判決結果不生影響，爰不一一論述，附此敘明。
據上論結，本件原告之訴為無理由，依行政訴訟法第195條第1項
後段、第98條第1項前段，判決如主文。
中　　華　　民　　國　　96　　年　  12　　月　 20  　 日
                  第二庭審判長法  官　江幸垠
                              法  官　簡慧娟
                              法  官　許麗華
以上正本係照原本作成。
如不服本判決，應於判決送達後20日內向本院提出上訴書狀，其
未表明上訴理由者，應於提起上訴後20日內向本院提出上訴理由
書（須按對造人數附繕本）；如於本判決宣示或公告後送達前提
起上訴者，應於判決送達後20日內補提上訴理由書（須附繕本）
。未表明上訴理由者，逕以裁定駁回。
中　　華　　民　　國　　96　　年　  12　　月　 20  　 日
　　　　　　　　　　　　　　　書記官  李昱
